【裁判字號】    98,台上,1379
【裁判日期】    980319
【裁判案由】    違反毒品危害防制條例
【裁判全文】
最高法院刑事判決            九十八年度台上字第一三七九號
上  訴  人  甲○○
上列上訴人因違反毒品危害防制條例案件，不服台灣高等法院高
雄分院中華民國九十八年一月二十三日第二審判決（九十七年度
上重訴字第二五號，起訴案號：台灣屏東地方法院檢察署九十七
年度偵字第四二九二號），提起上訴，本院判決如下：
    主  文
原判決撤銷，發回台灣高等法院高雄分院。
    理  由
本件原判決認定：上訴人甲○○於民國九十七年六月二十七日上
午八、九時許，與綽號「小蘋果」之成年男子（下稱「小蘋果」
），基於共同運輸第一級毒品海洛因及私運管制物品進口之犯意
聯絡，在大陸地區廣東省珠海市○○○路「喜發酒店」內，由「
小蘋果」交付海洛因三包（合計毛重七一八公克，驗後淨重六八
０．二五公克，空包裝總重六一．七一公克）予上訴人，指示其
將該批海洛因藏放在女用束褲內，挾帶走私至台灣地區。上訴人
遂依其指示，穿著女用束褲，將三包海洛因藏放在束褲內，外著
普通衣物加以掩飾，再由澳門搭乘復興航空公司GE-352號次班機
，將該海洛因運輸至台灣地區。嗣於同日十五時三十分許抵達桃
園機場時，為警攔檢並起出上開毒品而查獲等情，因而維持第一
審論處上訴人共同運輸第一級毒品罪刑（量處無期徒刑，褫奪公
權終身）之判決，駁回上訴人在第二審之上訴，固非無見。
惟查：(一)、第一次審判期日之傳票，除刑法第六十一條所列各罪
之案件外，至遲應於七日前送達，刑事訴訟法第二百七十二條定
有明文，此項規定，依同法第三百六十四條規定，為第二審所準
用。此就審期間，係為保障被告之訴訟權益而設，使被告有充分
時間行使其防禦權，自不得因被告受羈押而予剝奪。上訴人於原
審審判時，已因本案羈押中，而本件係論以毒品危害防制條例第
四條第一項之運輸第一級毒品等罪，其法定本刑為死刑或無期徒
刑，依前揭規定，第一次審判期日之傳票至遲應於七日前送達，
方為合法，乃原審簽發提票於九十八年一月十三日上午十時十分
許，提解上訴人到庭進行準備程序後，隨即於同日上午十時十五
分許開始審判程序，有該準備程序筆錄及審判筆錄在卷可稽（見
原審卷第四十三頁、第五十頁），並未另行訂定第一次審判期日
，及依法於七日前送達該期日之傳票。雖上訴人於前開審判期日
已到庭辯論，但不能與自願拋棄此項就審期間之利益而自動到庭
為訴訟行為者同視，其審判程序之瑕疵，不能因而治癒，所踐行
之訴訟程序，自有違誤。(二)、原判決以依卷附「高雄縣政府警察
局刑警大隊查獲煙毒、麻醉藥品案件犯罪嫌疑人姓名對照表」（
下稱對照表）所載，上訴人於為警查獲時，經採其尿液檢驗結果
，檢出嗎啡及甲基安非他命之陽性反應，足見上訴人有施用海洛
因及第二級毒品甲基安非他命之行為，其對所挾帶進口之物品究
係海洛因抑麻醉藥品，應有分辨之能力等理由，據為論斷上訴人
對所運輸、走私入境之物確為海洛因，應有認識，所辯誤以為挾
帶之物係麻醉藥品乙節，不足採信之部分基礎（見原判決第二頁
第二十二行至第三頁第十二行）。然依前開對照表記載，其上「
反應」項目下之「嗎啡陽性」及「甲基安非他命陽性」兩欄前方
空格內，雖均被塗黑（見海岸巡防總局南部地區巡防局刑案偵查
卷宗第三十七頁），但高雄縣政府警察局刑警大隊經將前開對上
訴人所採取之尿液，送請台灣檢驗科技股份有限公司濫用藥物實
驗室以酵素免疫分析法及氣相層析／質譜儀法檢驗結果，安非他
命類及鴉片類均呈陰性反應，有該實驗室之濫用藥物尿液檢驗報
告影本在卷可稽（見偵字第四二九二號卷第六十五頁），參酌卷
內行政院海岸巡防署南部地區巡防局刑事案件移送書亦記載：「
……三、嫌疑人甲○○於專案小組查獲後，在高雄縣政府警察局
刑警大隊偵一隊所採尿液（編號1120），逕送台灣檢驗科技股份
有限公司代為檢驗……俟鑑驗結果後另函併案……」等語（見同
上偵查卷第一頁）以觀，前開對照表內之「嗎啡陽性」及「甲基
安非他命陽性」兩欄前方空格內雖被塗黑，但是否即表示高雄縣
政府警察局刑警大隊已對所採取之上訴人尿液檢驗出有「嗎啡陽
性」及「甲基安非他命陽性」反應？又毒品危害防制條例第十九
條第一項規定，犯該條例第四條之罪者，其供犯罪所用之物，沒
收之，如全部或一部不能沒收時，追徵其價額或以其財產抵償之
。係採義務沒收主義，故如犯該罪所用之物屬被告或共同正犯所
有，即應依上開規定宣告沒收。原判決事實欄既認定上訴人係依
共同正犯「小蘋果」之指示，以女用束褲供其挾帶、運輸海洛因
之用。如果無誤，且該女用束褲亦經扣案（見同上偵查卷第五十
八頁所附扣押物品清單），則該女用束褲是否屬上訴人或「小蘋
果」所有？應否併依上揭規定宣告沒收？即仍待究明。實情為何
？關乎事實之認定及法律之適用，原審自應詳予調查，乃原審未
進一步予以究明，並於理由內為必要之說明，遽行判決，亦嫌速
斷。以上，或為上訴意旨所指摘，或係本院得依職權調查之事項
，應認原判決有撤銷發回更審之原因。
據上論結，應依刑事訴訟法第三百九十七條、第四百零一條，判
決如主文。
中    華    民    國  九十八  年    三    月   十九   日
                      最高法院刑事第六庭
                          審判長法官  謝  俊  雄
                                法官  陳  世  雄
                                法官  魏  新  和
                                法官  吳  信  銘
                                法官  徐  文  亮
      本件正本證明與原本無異
                                      書  記  官
中    華    民    國  九十八  年    三    月  二十四  日
                                                      Ｅ


司法院資訊處製作；財團法人民間司法改革基金會備份。
